臺灣嘉義地方法院民事裁定　　　　　100年度消債更更字第3號
聲　請　人
即 債務 人　翁翊鳳
代　理　人　廖道成律師
上列聲請人因消費者債務清理事件聲請更生及保全處分，對於中
華民國99年10月21日第一審裁定（本院99年度消債更字第51號）
提起抗告，經本院合議庭發回更審，本院裁定如下：
    主  文
債務人翁翊鳳自民國一百年五月三十一日十七時起開始更生程序
。
命本院司法事務官進行本件更生程序。
保全處分聲請駁回。
    理  由
一、按債務人不能清償債務或有不能清償之虞者，得依本條例所
    定更生程序，清理其債務。債務人無擔保或無優先權之債務
    總額未逾新臺幣（下同）1,200萬元者，於法院裁定開始清
    算程序或宣告破產前，得向法院聲請更生。債務人對於金融
    機構因消費借貸、自用住宅借款、信用卡或現金卡契約而負
    債務，在聲請更生或清算前，應提出債權人清冊，以書面向
    最大債權金融機構請求協商債務清償方案，並表明共同協商
    之意旨。自債務人提出協商請求之翌日起逾30日不開始協商
    ，或自開始協商之翌日起逾90日協商不成立，債務人得逕向
    法院聲請更生。又法院開始更生程序之裁定，應載明其年、
    月、日、時，並即時發生效力。法院裁定開始更生或清算程
    序後，得命司法事務官進行更生或清算程序，必要時得選任
    律師、會計師或其他適當之自然人或法人一人為監督人或管
    理人，消費者債務清理條例第3條、第42條第1項、第151條
    第1項、第153條、第45條第1項、第16條第1項分別定有明文
    。
二、聲請意旨略以：聲請人因5、6年前購屋貸款無法按期繳交，
    不動產已遭銀行查封拍賣完畢，又因支應家庭開銷，一再以
    信用卡借錢應急，以卡養債，導致入不敷出，有不能清償債
    務情事，依法先申請前置協商，但最大債權銀行即大眾商業
    銀行股份有限公司（下簡稱大眾商銀）僅通知補件，再以電
    話回復將安排協商云云，但遲遲無回應，經鈞院於民國99年
    9月27日進行調查程序後，諭知與大眾商銀進行前置協商，
    惟因聲請人上班時間無法使用手機，大眾商銀承辦人員亦未
    聯繫聲請人之代理人，致協商視為不成立。又聲請人無擔保
    或無優先權之債務總額未逾1,200萬元，復未經法院裁定開
    始清算程序或宣告破產，爰依消費者債務清理條例第153條
    規定聲請更生等語。
三、聲請人目前債務總額共計約1,033,212元，有財團法人金融
    聯合徵信中心當事人綜合信用報告--債權人清冊在卷可稽。
    又大眾商銀前於99年7月2日收受聲請人請求共同協商債務清
    償方案之書面後，以債務人所留電話無法聯繫，債務人似無
    協商誠意，於99年9月6日後以視為未請求前置協商退件等情
    ，業經大眾商銀代理人到庭陳述明確，且有視為未請求前置
    協商通知函在卷可稽，堪認本件並未實質進行協商，然本件
    既係代理人提出申請，並表明代理意旨，大眾商銀欲通知聲
    請人，本得向代理人為之，卻逕以聲請人無法聯繫予以退件
    ，尚難遽認聲請人未盡協力義務，是以本件大眾商銀自聲請
    人提出協商請求之翌日起已逾30日不開始協商，聲請人聲請
    更生，符合首揭前置協商程序之規定。
四、聲請人任職於長昇彩藝股份有限公司乙節，業據提出薪資明
    細、勞工保險加保申報表、勞工保險被保險人投保資料表為
    證，並經該公司陳報聲請人於98年12月起任職於該公司，有
    該公司99年8月30日呈報書函在卷可稽，又聲請人主張其每
    月底薪、加班費等合計收入約23,000元至24,000元（見本院
    100年5月16日訊問筆錄），本院參酌聲請人提出之99年1月
    至5月薪資明細所示實領金額，認聲請人平均每月薪資收入
    以24,000元認列，應屬允當。
五、聲請人主張每月生活費支出包括機車加油費1,100元、個人
    膳食費4,000元、房租4,000元、水電瓦斯2,000元、手機及
    電話費1,000元、假日伙食費2,500元，家庭清潔費等2,500
    元、勞健保等1,000元、2名子女扶養費5,000元，又遭債權
    人扣薪強制執行中，有不能清償債務之情事等情。經查：
  (一)按消費者債務清理條例之立法目的，乃在使陷於經濟上困境
    之消費者，得藉由更生或清算程序，清理債務，以妥適調整
    其與債權人之權利義務關係，並非幫助債務人保持其舊有之
    生活水平，故債務人果有不能清償債務或有不能清償之虞等
    情事，其生活程度自應受相當之限制，否則對債權人即屬不
    公，應先敘明。
  (二)聲請人上開生活支出之主張，雖提出房屋租賃契約書、水費
    及電費收據、油費發票等為證，然本院參酌行政院內政部所
    公告臺灣省低收入戶最低生活費用每人每月為9,829元，聲
    請人在履行債務期間，生活開銷理當予以節制，除應積極開
    源，努力勤奮工作以增加收入償還債務外，其生活更須儉樸
    ，並適當控制其生活費用支出，以達成勉力履行債務，符合
    公平正義及誠信原則，是認聲請人每月必要生活費用（包含
    食、衣、住、行、強制性保險等），依上開標準以每月9,82
    9元計算，應屬合理。又聲請人主張其配偶入監服刑中，由
    其獨自扶養尚未就讀小學之2名未成年子女，每月支出共計5
    ,000元等情，並提出收費收據、臺灣嘉義監獄鹿草分監受刑
    人在監執行證明書等為證，然聲請人依特殊境遇家庭扶助條
    例第4條第1項第6款「配偶處一年以上之徒刑，且在執行中
    」之規定，向嘉義市政府申請100年度之子女生活津貼42,91
    2元（平均每月為3,576元），有嘉義市政府通知書影本在卷
    可稽，又聲請人2名子女自99年9月起接受財團法人台灣兒童
    暨家庭扶助基金會嘉義分事務所每月固定之生活及助學金各
    1,700元，合計每月3,400元，另於100年1月至4月期間領取
    非固定性之學前教育及禮金合計15,600元〔即（3,0003）
    ＋（2,0003）＋600，每月平均為3,900元〕等情，有聲請
    人陳報之郵局存摺明細、台灣兒童暨家庭扶助基金會扶助卡
    ，以及上開扶助基金會嘉義分事務所100年5月24日以台童嘉
    扶字第1000000411號函附卓姓2童接受扶助項目及各項領取
    金額、期數之明細資料等在卷可佐，則以聲請人2名子女接
    受上揭扶助之現況，已高於聲請人所列扶養金額，本院認於
    審酌聲請人能否還款之支出現況時，暫不予列計，應屬合理
    。另本院依職權調閱本院100年度司執字第16746號債務執行
    案卷所示，對聲請人聲請強制執行扣薪之債權人中，有未納
    入協商之債權人即富全國際資產管理股份有限公司，則以該
    未能納入協商之債權，依強制執行程序求償薪資收入1/3計
    算約為8,000元（24,0001/3）。本件聲請人每月薪資收入
    24,000元，扣除上開每月必要支出及強制執行扣薪後，剩餘
    6,171元（24,000－9,829－8,000）。再參諸上揭債權人清
    冊所示聲請人債務總額約為1,033,212元，而經本院函詢聲
    請人所列銀行債權人結果，銀行債權人回覆之各項債權年利
    率為15％至20％不等，有各債權銀行函文在卷可稽，依上揭
    銀行債權人函覆之平均年息約19.17％推算，聲請人每月負
    擔之利息金額約為16,506元（1,033,21219.17％1/12，
    元以下四捨五入），則以聲請人每月收入扣除每月必要支出
    及強制執行扣薪後，所剩金額6,171元尚不足清償每月所生
    之利息，遑論清償債務本金，是依上揭估算，聲請人主張有
    不能清償債務之情事，應屬可採。
六、綜上，本件聲請人有不能清償債務之情事，又查無聲請人有
    消費者債務清理條例第6條第3項、第8條或第46條各款所定
    駁回更生聲請之事由存在，則聲請人聲請更生，與法尚無不
    符，應予准許，並依首揭規定命司法事務官進行本件更生程
    序。另本件更生聲請業經准許，聲請人前聲請保全處分，已
    無必要，應予駁回，爰裁定如主文。
中    華    民    國   100    年    5     月    31    日
                  民事第三庭  法  官  陳端宜
以上為正本係照原本作成。
本件不得抗告。
本裁定已於民國100年5月31日下午17時公告。
中    華    民    國   100    年    5     月    31    日
                              書記官  馬嘉蓮